臺中高等行政法院裁定
　　　　　　　　　　　　　　　　九十四年度訴字第二六七號
原　　　告　甲○○
被　　　告　彰化縣政府
代　表　人　乙○○
被　　　告　彰化縣大村鄉戶政事務所
代　表　人　丙○○
被　　　告　公務人員保障暨培訓委員會
代　表　人　丁○○
上列當事人間因考績事件，原告不服公務人員保障暨培訓委員會
中華民國九十四年五月三日九四公審決字第○○七九號復審決定
，提起行政訴訟，本院裁定如下：
    主  文
原告之訴駁回。
訴訟費用由原告負擔。
    理  由
一、按「原告之訴，有左列各款情形之一者，行政法院應以裁定
    駁回之。．．．十、起訴不合程式或不備其他要件者。」行
    政訴訟法第一百零七條第一項第十款定有明文。又按「中央
    或地方機關依公務人員考績法或相關法規之規定，對公務員
    所為之免職處分，直接影響其憲法所保障之服公職權利，受
    處分之公務員自得行使憲法第十六條訴願及訴訟之權。．．
    ．至公務人員考績法之記大過處分，並未改變公務員之身分
    關係，不直接影響人民服公職之權利，上開各判例不許其以
    訴訟請求救濟，與憲法尚無牴觸。」、「依公務人員考績法
    所為之免職處分，因改變公務員身份關係，直接影響人民服
    公職之權利，依本院釋字第二四三號解釋，得許受處分之公
    務員提起行政訴訟。對於未改變公務員身份之其他考績結果
    有所不服，仍不許以行政訴訟請求救濟。」司法院大法官釋
    字第二四三號及二六六解釋意旨參照。
二、本件原告訴訟意旨略謂：按本件係肇因於原告依法向台灣彰
    化地方法院檢察署舉發賴清浚、賴王阿勉偽造文書乙案而來
    ，詎被告等竟以該檢察署九十年九月廿五日彰檢朝新字第四
    一三三○號函文，誣指原告違反行政程序、一再抗命不遵、
    破壞人民信賴等語，而為本案系爭之考績評定及記過處分，
    再進而誤導再申訴決定，顯屬違法。爰請求：(一)彰化縣政府
　　九十年三月二日九○彰府人二字第三九○一○號考績通知書
    、彰化縣大村鄉戶政事務所九十一年四月十七日彰村戶字第
    ○九一○○○○○八七七號考績通知書、同所九十二年三月
    十八日彰村戶字第○九二○○○○○六六一號考績通知書及
    公務人員保障暨培訓委員會九十年六月十二日九○公申決字
    第○○九九號再申訴決定、九十四年五月三日九四公審決字
    第○○七九號復審決定（該會九十四年五月十日公保字第○
    九四○○○一九○八號函）均撤銷。(二)彰化縣政府九十年十
    二月六日九○彰府人二字第二一五七九九號記大過處分及公
    務人員保障暨培訓委員會九十一年四月十六日九一公申決字
    第○○六六號再申訴決定、彰化縣政府九十一年九月廿三日
    彰府人二字第○九一○一八○四二七○號記大過處分及公務
    人員保障暨培訓委員會九十二年一月廿一日九二公申決字第
    ○○一一號再申訴決定均撤銷。(三)重行敘獎、甲等、每年度
    晉升一級即共晉升三級，並重行補發年終獎金及考績獎金共
    計新台幣（下同）二十六萬元。
三、經查，本件被告彰化縣政府以原告為彰化縣大村鄉戶政事務
    所課員，因辦理民眾賴清俊、賴王阿勉申請房屋門牌改編一
    案，有公務人員考績法施行細則第十三條第一項第二款第一
    目規定之情事，以九十年十二月六日九○彰府人二字第二一
    五七九九號令記大過一次之處分，原告對該處分不服，提出
    申訴及再申訴，經公務人員保障暨培訓委員會九十一年四月
    十六日九一公申決字第○○六六號決定再申訴駁回；又因辦
    理民眾申請印鑑證明案件，作為吹毛求疵，嚴重影響戶政工
    作之執行，亦損及政府機關形象，又向被告檢舉其主任丙○
    ○圖利惡民，枉法改編門牌案，經被告調查，與事實不符，
    損害公務人員聲譽，依公務人員考績法施行細則第十三條第
    一項第二款第一目規定，以九十一年九月二十三日府人二字
    第○九一○一八○四二七○號令亦予記一大過處分，原告不
    服，亦循序提起申訴及再申訴，經公務人員保障暨培訓委員
    會九十二年一月廿一日九二公申決字第○○一一號決定再申
    訴駁回，有上開處分書及決定書在卷可稽。
四、次查，原告經彰化縣政府九十年三月二日九○彰府人二字第
    三九○一○號考績通知書通知其八十九年年終考績為乙等；
    彰化縣大村鄉戶政事務所九十一年四月十七日彰村戶字第○
    九一○○○○○八七七號考績通知書通知原告九十年年終考
    績為丙等；同所九十二年三月十八日彰村戶字第○九二○○
    ○○○六六一號考績通知書通知原告九十一年年終考績為丙
    等，原告對上開其八十九年年終考績不服，循序提起申訴及
    再申訴，經公務人員保障暨培訓委員會九十年六月十二日九
    ○公申決字第○○九九號決定再申訴駁回。又原告對上開三
    年度之年終考績提起復審，經公務人員保障暨培訓委員會九
    十四年五月三日九四公審決字第○○七九號復審決定（該會
　　九十四年五月十日公保字第○九四○○○一九○八號函）決
　　定復審不受理，亦有上述通知書及決定書附卷足佐。
五、依上，原告為彰化縣大村鄉戶政事務所課員，屬公務人員，
    被告以原告有上開事由，依公務人員考績法之規定，二度各
    記一次大過處分，另依上述原告八十九年年終考績通知書，
    等第為乙等，依法給與一個月俸給總額之一次獎金；九十年
    及九十一年年終考績通知書，等次為丙等，依法留原俸級，
    均未改變原告公務員之身分關係，而直接影響原告服公職之
    權利，依首開說明，尚不得提起行政訴訟請求救濟，是本件
    原告請求撤銷上開訴之聲明(一)(二)所示處分及決定部分，難認
    合法，應予駁回。
六、關於本件原告請求被告重行敘獎、甲等、每年度晉升一級即
    共晉升三級之部分，按原告對於上述未改變其為公務員之身
    分關係之獎懲及其八十九至九十一年計三年之年終考績，既
    不得提起行政訴訟請求救濟，是其該部分之請求，亦非適法
    。至原告請求並重行補發年終獎金及考績獎金共計二十六萬
    元部分，按公務員之薪俸數額（含年終獎金及考績獎金），
    由主管機關依法核定，如有爭執，公務員應先請求該管機關
    重新核定，法院尚不得代替行政機關為之，在請求行政機關
    重新核定前，自不得逕行提起一般給付之訴（最高行政法院
    九十一年度裁字第七二二號及九十三年度裁字第一二五號裁
    定意旨參照），是原告如欲請求被告給付該金額，自應向其
    服務機關請求核計給付，如有不服，再先循課予義務訴訟之
    程序請求救濟，再行政訴訟法第五條第一項規定，提起課予
    義務前，應先經訴願前置程序，而原告此部分請求，未經訴
    願（復審）程序，是原告上開訴之聲明(三)部分，亦非合法，
    併予駁回。
七、據上論結，本件原告之訴不合法，依行政訴訟法第一○七條
    第一項第十款、第一○四條、民事訴訟法第九十五條、第七
    十八條，裁定如主文。
中　　華　　民　　國　九十四　年　　七　月　　廿二　　日
                第三庭審判長法  官　沈　應　南
                            法  官　林　秋　華
                            法  官　許　武　峰
以上正本證明與原本無異。
如不服本裁定，應於裁定送達後10日內以書狀敘明理由，經本院
向最高行政法院提起抗告（須依對造人數附具繕本）；並應預繳
送達用雙掛號郵票390元（34元及5元郵票各10份)。
中　　華　　民　　國　九十四　年　　七　月　　廿二　　日
                            書記官  王  永  慶
